臺灣板橋地方法院刑事判決　　　　　　 100年度訴字第1526號
公　訴　人　臺灣板橋地方法院檢察署檢察官
被　　　告　康龍輝
選任辯護人　呂沐基律師(財團法人法律扶助基金會)
上列被告因強盜案件，經檢察官提起公訴（100 年度偵緝字第10
99號），本院判決如下：
    主  文
康龍輝犯結夥三人以上攜帶兇器於夜間侵入住宅強盜罪，累犯，
處有期徒刑玖年。扣案之束帶拾個及膠帶肆個，均沒收之。
    事  實
一、康龍輝( 綽號大雄) 曾因犯肇事逃逸案件，經臺灣臺北地方
    法院以96年度交簡字第45號刑事簡易判決判處有期徒刑6 月
    確定，嗣經同法院以96年度交聲減字第645 號裁定減刑為有
    期徒刑3 月確定，於民國96年9 月12日易科罰金執行完畢。
    詎仍不知悔改，而與綽號「白哥」之祝壽康( 由臺灣板橋地
    方法院檢察署發佈通緝中）、丁岩鋒( 現由臺灣高等法院以
    100 年度上訴字第1470號案件審理中) 、林美汝( 由同署檢
    察官以100 年度偵字第22019 號案件偵查中，起訴書漏未記
    載此人）、廖健竺、李哲宇（前二人均由同署檢察官以100
    年度偵字第2281號案件偵查中），及真實姓名不詳綽號「捲
    毛」、「長腳」之成年男子，共同意圖為自己不法所有，基
    於強盜之犯意聯絡，於100 年1 月4 日某時，由祝壽康召集
    眾人至康龍輝位於臺北市萬華區○○○路○ 段5 巷6 弄20號
    住處，當場由林美汝提供位於新北市新莊區○○○街35巷22
    號6 樓其先前工作場所之樓下社區大門感應錀匙予祝壽康等
    人（該屋係由張容渝承租後供作林英宏、林善良居住使用之
    處所) ，並詳細告知該屋人員出入狀況、每周五屋內均有大
    量現金等資訊，作為下手強盜之目標。眾人謀議底定，即由
    廖健竺、李哲宇分別於100 年1 月6 日下午5 時許及同年月
    7 日下午4 、5 時許，各自向凱撒及鈺將租車公司承租車牌
    號碼5457-EC 號（三菱牌，下稱甲車）及1871-LL 號（馬自
    達牌，下稱乙車）自用小客車各1 輛，作為載運其等之作案
    工具後，即於100 年1 月7 日晚上7 時許，由廖健竺駕駛甲
    車搭載祝壽康、康龍輝，而李哲宇則駕駛乙車搭載丁岩鋒、
    「捲毛」、「長腳」，眾人在新北市○○區○○路、福壽街
    口會合後，於同日晚上8 時許，抵達上址張容渝租屋處，祝
    壽康、康龍輝、丁岩鋒、「捲毛」、「長腳」五人即使用林
    美汝所提供之感應鑰匙通過該址社區樓下管制大門，嗣並在
    上開租屋處外樓梯間等候，伺機進入該處強盜財物，丁岩鋒
    、康龍輝此時收受祝壽康交付之束帶1 批，預備作為綑綁他
    人雙手之用，廖健竺、李哲宇則分別駕駛甲、乙兩車在該處
    樓下等候接應。迄同日晚上8 時20分許，張容渝之友人黃珮
    玲欲自該處外出，甫開啟大門之際，祝壽康等五人見機不可
    失，隨即由「捲毛」持長度約3 、40公分以金屬製成，客觀
    上對人之生命、身體有高度危險，足供兇器使用之開山刀1
    支（未扣案）及手槍1 枝( 未扣案，無證據證明係屬槍砲彈
    藥刀械管制條例所列管之槍枝) ，及由其中某人另持手槍1
    枝( 未扣案，無證據證明係屬槍砲彈藥刀械管制條例所列管
    之槍枝) ，迅速將黃珮玲推入屋內並侵入該住處（侵入住宅
    部分未據告訴），再嚇令正在屋內之張容渝、劉幼惠、及黃
    珮玲3 人採行蹲下、雙手抱頭之姿勢，以防免張容渝等人認
    出其等身形、面容，丁岩鋒、康龍輝復持上開束帶將張容渝
    、劉幼惠、黃珮玲之雙手綑綁，並以祝壽康當場交付之膠帶
    黏貼張容渝、劉幼惠、黃珮玲之雙眼，此際，居住該處之林
    善良開門入屋，亦遭「捲毛」以前述開山刀抵住林善良脖子
    ，以控制林善良之行動自由，並由丁岩鋒以束帶捆綁林善良
    雙手，並脅令林善良低頭蹲至沙發旁。嗣同日晚上20時25分
    許，張容渝之友人陳心穎至該處拜訪，入屋後亦遭丁岩鋒等
    五人以前述方式綑綁雙手及蒙上雙眼，丁岩鋒等五人即以此
    方式，致張容渝、劉幼惠、黃珮玲、林善良、陳心穎均至不
    能抗拒後，而強取居住在該處之林英宏（案發時未在現場）
    所置放屋內之現金新臺幣（下同）50萬元、存摺、提款卡、
    印章（上開帳戶存摺等物係劉安綺在新莊幸福路郵局開設之
    帳戶，並交由林英宏使用之物）；黃珮玲所有之現金5 萬元
    、HTC 牌行動電話1 支（含0000000000號門號晶片1 枚）；
    張容渝所有之現金1 萬7,00 0元、NOKIA 牌（含0000000000
    號門號晶片1 枚）、LG牌（含0000000000號門號晶片1 枚）
    及SAMSUNG 牌無門號晶片之行動電話共3 支；劉幼惠所有之
    現金3,000 元、金戒指1 個（價值7,000 元）、SAMSUNG 牌
    （含0000000000號門號晶片1 枚）及NOKIA 牌無門號晶片之
    行動電話共2 支；陳心穎所有之現金4,000 元、SAMSUNG 牌
    行動電話1 支（含000000 0000 號門號晶片1 枚），並致使
    劉幼惠遭塑膠束帶綑綁之左手腕挫傷及左小指腫脹之傷害，
    丁岩鋒等五人得手後隨即分乘廖健竺、李哲宇所駕駛之甲、
    乙兩車逃離現場。警方據報後於現場扣得束帶10個、膠帶4
    個，並經警調閱現場監視錄影畫面，查得廖健竺等人身分，
    持臺灣板橋地方法院檢察署檢察官所簽署之拘票，先於100
    年1 月8 日17時47分許，前往臺北市中山區○○○路214 號
    拘提廖健竺，並於廖健竺同意搜索後，扣得分贓所得之4 千
    元及其持用之NOKI A牌行動電話1 支（含門號晶片1 枚）；
    繼於同日18時50分許，前往臺北市○○區○○路330 巷40號
    ，拘提李哲宇、丁岩鋒，並分別經廖健竺、李哲宇、丁岩鋒
    同意搜索，扣得廖健竺所有之運動外套1 件及NOKIA 牌行動
    電話1 支，李哲宇分贓所得之68,400元（起訴書誤載為
    68,000元）及其持用之NOKIA 牌行動電話3 支（各含門號晶
    片1 枚），丁岩鋒分贓所得之85 ,000 元( 另查扣之1,500
    元與贓款無關) 及其持用之NOKIA 牌行動電話1 支（含門號
    晶片1 枚）、運動鞋1 雙，始循線查知上情。
二、案經林英宏、黃珮玲、張容渝、劉幼惠、林善良、陳心穎訴
    由新北市政府警察局新莊分局移送臺灣板橋地方法院檢察署
    檢察官偵查起訴。
    理  由
壹、證據能力部分：
    按被告以外之人於審判外之言詞或書面陳述，除法律有規定
    者外，不得作為證據；被告以外之人於審判外之陳述，雖不
    符前4 條之規定，而經當事人於審判程序同意作為證據，法
    院審酌該言詞陳述或書面陳述作成時之情況，認為適當者，
    亦得為證據。當事人、代理人或辯護人於法院調查證據時，
    知有第159 條第1 項不得為證據之情形，而未於言詞辯論終
    結前聲明異議者，視為有前項之同意，刑事訴訟法第159 條
    第1 項、第159 條之5 分別定有明文，其立法理由在於傳聞
    證據未經當事人之反對詰問予以核實，乃排斥其證據能力。
    惟當事人如放棄對原供述人之反對詰問權，於審判程序表示
    同意該等傳聞證據可作為證據，此時，法院除認該傳聞證據
    欠缺適當性外，自可承認其證據能力。又當事人、代理人或
    辯護人於調查證據時，知有刑事訴訟法第159 條第1 項不得
    為證據之情形，卻表示「對於證據調查無異議」、「沒有意
    見」等意思，而未於言詞辯論終結前聲明異議者，應視為已
    有將該等傳聞證據採為證據之同意，最高法院93年度台上字
    第3533號、94年度台上字第2976號判決亦採同一見解。經查
    ：本案被告康龍輝、辯護人及檢察官於本院準備期日，對於
    以下經本院調查之證據，均表示對證據能力不爭執，復於審
    判期日就本院一一提示之前揭證據方法於言詞辯論終結前，
    均亦未就所調查之證據主張有刑事訴訟法第159 條第1 項不
    得為證據之情形，是參照上開說明要旨，上開證據均有證據
    能力，合先敘明。
貳、本院認定事實所憑之證據及得心證理由：
一、訊據被告對上揭事實僅辯稱：伊當場並未見同夥有持搶控制
    被害人云云，對其餘事實則坦承不諱。查上開事實，業經共
    同被告廖健竺、李哲宇於警詢、偵查中供述、共同被告丁岩
    鋒於警詢、偵查、審理時供述、證人即告訴人林英宏於警詢
    證述、證人即告訴人黃珮玲、張容渝、劉幼惠、林善良、陳
    心穎於警詢及偵查中證述綦詳，並有鈺將租賃小客車合約書
    （李哲宇承租乙車部分，參偵卷第103 頁）、新北市政府警
    察局新莊分局搜索、扣押筆錄、扣押物品目錄表各4 份、扣
    案物照片4 張（偵卷第63至81頁、第104 至105 頁）、現場
    勘察報告暨所檢附之監視器翻拍照片4 張、現場及上揭被告
    等人所承租之車輛照片共35張、證物清單、新北市政府警察
    局鑑驗書( 送檢編號5-1 膠帶檢出之DNA-STR 與被告相符，
    該型別在臺灣地區中國人分布機率預估為6.87×10的負18
    次方，見偵卷第291 至347 頁）、本件案發處所社區大樓監
    視錄影畫面翻拍照片共6 張、路口監視錄影畫面翻拍照片共
    4 張等( 見偵卷第113 至114 頁) 在卷可稽，被告之自白核
    與前開事證彰顯之事實相合，自堪採信屬實。至被告雖辯稱
    並未見到有人持槍云云，然共同被告丁岩鋒於臺灣高等法院
    100 年度上訴字第1470號案件準備程序中已供承：祝壽康帶
    的包包裡面有槍，跟林美汝談完後，祝壽康事後有講他會準
    備東西，當初是到他住處樓下去拿一個包包。現場我有看到
    「長腳」有拿槍，我跟在他後面所以我有看到等語( 見本院
    卷第113 頁筆錄) ，核與證人即告訴人黃珮玲於警詢、偵查
    中證稱：「有一堆人把我推進屋內，兩人各拿1 把槍，也有
    人拿開山刀」等語( 見偵卷第29頁背面、第220 頁) 、證人
    即告訴人張容渝於警詢、偵查中證稱「當黃珮玲一開門時就
    看到一堆人把她推進屋內，有人拿槍」等語( 見偵卷第35
    頁背面、第218 頁) 、證人即告訴人劉幼惠於警詢時證稱：
    「我去上洗手間時，洗手間的門被一名持槍的歹徒踹開，歹
    徒用槍指著我的頭」等語( 見偵卷第42頁) 、證人即告訴人
    陳心穎於偵查中證稱：「我當時要去找黃珮玲，正要開第二
    道門時，歹徒就正好將門打開，然後就拿槍指著我的頭，把
    我抓進去」等語相符一致( 見偵卷第215 頁) ，堪認被告等
    人斯時確有攜帶手槍進屋內壓制告訴人，被告上揭所辯，僅
    屬臨訟卸責之詞，不足為採。惟上開槍枝既未扣案，自無從
    確認是否係屬槍砲彈藥刀械管制條例所列管之槍枝，附此敘
    明。
二、又按犯強盜罪而有刑法第321 條第1 項第3 款（攜帶兇器而
    犯之）之情形者，應依刑法第330 條第1 項論以加重強盜罪
    ；此所謂兇器，其種類並無限制，凡客觀上足以對人之生命
    、身體安全構成威脅，具有危險性之兇器均屬之。被告夥同
    具備強盜犯意聯絡之眾人，由綽號「捲毛」之人持長度約3
    、40公分之開山刀1 支，前往案發處所強盜財物，並使在場
    之告訴人張容渝、黃珮玲、劉幼惠，以及隨後返回住處之告
    訴人林善良、陳心穎等人，均完全無從抗拒，任由被告及其
    同夥綑綁雙手、蒙住雙眼並搜刮財物，足認當時綽號「捲毛
    」之人所持開山刀1 支，對於在場之告訴人張容渝等人，應
    足以構成生命、身體之高度危害，始能令其等無從抗拒，是
    綽號「捲毛」之人所持開山刀1 支雖未扣案，惟客觀上應屬
    兇器一節，當足認定。又被告夥同眾人強盜財物之處所，係
    證人即告訴人張容渝所承租，並由證人即告訴人林英宏、林
    善良居住之情，亦據證人即告訴人張容渝、林英宏、林善良
    於警詢或偵查中證述無訛，足認該處確為告訴人林英宏、林
    善良之住處，另參以被告夥同眾人前往上開處所為強盜行為
    之時間，已屬日沒後之夜間，是被告犯有結夥三人以上、攜
    帶兇器、於夜間侵入住宅強盜之行為，洵堪認定。
三、新舊法比較：
    被告行為後，刑法第321 條第1 項第1 款之規定，已於100
    年1 月26日經總統以華總一義字第10000015561 號令修正公
    布，並自同年月28日起生效施行，修正後之刑法第321 條第
    1 項第1 款之構成要件，由「於夜間侵入住宅或有人居住之
    建築物、船艦或隱匿其內而犯之者」修正為「侵入住宅或有
    人居住之建築物、船艦或隱匿其內而犯之者」，使不分於夜
    間或白天侵入住宅竊盜，均有加重竊盜罪之適用，是修正後
    之規定，對被告而言較為不利；比較修正前、後刑法第321
    條第1 項之規定，依刑法第2 條第1 項前段之規定，應適用
    行為時即修正前舊法之規定，對被告較為有利。
四、核被告所為，係犯刑法第330 條第1 項、修正前刑法第321
    條第1 項第1 款、第3 款、第4 款之結夥三人以上、攜帶兇
    器、於夜間侵入住宅之加重強盜罪。其本件加重強盜犯行，
    與祝壽康、林美汝、丁岩鋒、廖健竺、李哲宇及綽號「捲毛
    」、「長腳」之人，均有犯意聯絡及行為分擔，應論以共同
    正犯。又被告前有如事實欄所記載之論罪科刑情形，有臺灣
    高等法院被告前案紀錄表1 份附卷可參，其於有期徒刑執行
    完畢5 年內，故意再犯本件有期徒刑以上之罪，為累犯，應
    加重其刑。被告以一行為同時強盜告訴人林英宏、黃珮玲、
    張容渝、劉幼惠、陳心穎等五人之財物，為想像競合犯，應
    依刑法第55條之規定論以一罪。而按強取財物罪之內容，當
    然含有使人行無義務之事，或妨害人行使權利，或剝奪人行
    動自由等妨害自由之性質，強盜罪一經成立，則妨害自由之
    行為，即已包含在內，自無另行成立妨害自由罪名之餘地；
    又犯強盜罪，於實施強暴行為之過程中，如別無傷害之故意
    ，僅因拉扯致被害人受有傷害，乃施強暴之當然結果，固不
    另論傷害罪；然因強盜罪非以傷害人之身體為當然之手段，
    若具有傷害犯意且發生傷害之結果，自應另負傷害罪責，如
    經合法告訴且與強盜罪有方法結果之牽連關係，即應依刑法
    第55條之規定處斷，最高法院82年度台上字第480 號、91年
    度台上字第1441號判決意旨可資參照。本件告訴人劉幼惠於
    警詢中，對被告等人除提出強盜告訴外，另就妨害自由及傷
    害部分亦提出告訴（參偵卷第43頁），惟查被告結夥眾人固
    有綑綁在場之告訴人張容渝、劉幼惠、黃珮玲、林善良之雙
    手，而有剝奪他人行動自由之舉，但被告所為已成立本件加
    重強盜罪，自無須另論妨害自由罪；再者，卷內並無確切事
    證可憑認定被告結夥眾人除加重強盜犯行外，另有針對告訴
    人劉幼惠為傷害行為之犯意，應係其施強暴之當然結果，是
    依前開判決意旨，告訴人劉幼惠告訴之傷害、妨害自由部分
    ，均不另成罪，附為說明。
五、審酌被告正值青壯之齡，不思以正當管道賺取財物，竟與同
    案被告事先謀議實行強盜行為，復預先租用車輛作為交通工
    具，並共同攜帶頭套、束帶、膠帶、開山刀等作案工具，結
    夥多人攜帶兇器於夜間侵入住宅為本件強盜犯行，所為對他
    人生命、身體、財產、住宅安全危害甚鉅，嚴重破壞社會治
    安，且造成前述告訴人之損害，兼衡其犯罪目的、手段、犯
    罪所得多寡、實施犯罪過程扮演之角色及地位、犯後終能坦
    承犯行，態度尚可，以及檢察官具體求處有期徒刑10年，本
    院認稍嫌過重等一切情狀，量處如主文所示之刑。至於辯護
    人於刑事辯護意旨狀為被告陳述其因父母離異，由父親一人
    扶養，惟父親年老，又罹患中度殘障，故其自國中畢業後，
    即負起照顧父親的重擔，因年輕識淺，交友不慎，被人利用
    ，誤觸法網，悔恨不已，且於本案偵查及審理中均坦承犯行
    ，請求依刑法第59條從輕量刑云云。然查被告結夥多人為本
    件加重強盜犯行，對社會治安及他人生命、身體、財產、居
    住安全、社會治安之危害至為嚴重，已如前述，考量此類犯
    罪之危害情狀甚高，客觀上為社會一般民眾法律感情所深惡
    痛絕，實無任何顯可憫恕之處，自無援引上揭條文減輕被告
    之刑責之必要。
六、沒收部分：
    查員警於現場扣得之束帶10個、膠帶4 個，均係共犯祝壽康
    所有，提供予同夥共犯遂行本案強盜犯行所用之物，爰依刑
    法第38條第1 項第2 款之規定宣告沒收。至查扣之共同被告
    丁岩鋒所有運動鞋1 雙、共同被告廖健竺所有之運動服1 件
    ，以及前述分屬共同被告廖健竺、李哲宇、丁岩鋒等人所有
    之行動電話（部分行動電話含前述晶片），各係其等私人日
    常生活使用之物品，尚乏證據可認與被告等人本件加重強盜
    犯行有何關聯，故均不予宣告沒收。至於事實欄所記載被告
    等人實行本件強盜犯行所持之開山刀1 支及手槍2 枝，皆未
    經警查扣，並無證據足資證明該等物品尚未滅失，又乏證據
    證明該等物品係屬違禁物或須義務沒收之物，再扣案之贓款
    ，應發還予被害人，爰亦不宣告沒收，附此敘明。
據上論斷，應依刑事訴訟法第299 條第1 項前段，刑法第2 條第
1 項前段、第28條、第330 條第1 項、( 修正前) 第321 條第1
項第1 款、第3 款、第4 款、第55條、第47條第1 項，判決如主
文。
本案經檢察官王筱寧到庭執行職務。
中    華    民    國   100    年    9     月    5     日
            刑事第十三庭    審判長法  官  林淑婷
                                  法  官  饒金鳳
                                  法  官  陳昭筠
以上正本證明與原本無異。
如不服本判決應於收受送達後10日內向本院提出上訴書狀，並應
敘述具體理由；其未敘述上訴理由者，應於上訴期間屆滿後20日
內向本院補提理由書（均須按他造當事人之人數附繕本）「切勿
逕送上級法院」
                                  書記官  黃文儀
中    華    民    國   100    年    9     月    9     日
附錄本案論罪科刑法條全文
刑法第330條
犯強盜罪而有第321 條第1 項各款情形之一者，處7 年以上有期
徒刑。
前項之未遂犯罰之。
修正前刑法第321條
犯竊盜罪而有左列情形之一者，處6 月以上、5 年以下有期徒刑
：
一、於夜間侵入住宅或有人居住之建築物、船艦或隱匿其內而犯
    之者。
二、毀越門扇、牆垣或其他安全設備而犯之者。
三、攜帶兇器而犯之者。
四、結夥三人以上而犯之者。
五、乘火災、水災或其他災害之際而犯之者。
六、在車站或埠頭而犯之者。
前項之未遂犯罰之。